臺灣新北地方法院刑事判決　　　　　　　110年度易字第204號
公　訴　人　臺灣新北地方檢察署檢察官
被　　　告　歐雅芳



上列被告因恐嚇取財等案件，經檢察官提起公訴（108 年度偵字
第34546 號、109 年度偵字第20141 號、第33895 號），本院判
決如下：
    主  文
歐雅芳共同犯恐嚇取財罪，共肆罪，均累犯，各處有期徒刑陸月
，如易科罰金，均以新臺幣壹仟元折算壹日。應執行有期徒刑捌
月，如易科罰金，以新臺幣壹仟元折算壹日。
未扣案之犯罪所得新臺幣壹仟元沒收，於全部或一部不能沒收或
不宜執行沒收時，追徵其價額。
其餘被訴竊盜部分無罪。
    事  實
一、歐雅芳與張集喬（經本院先行審結）為認識多年之友人。歐
    雅芳知悉張集喬欲從事擄鴿勒贖之不法工作，竟意圖不法之
    所有，與張集喬共同基於恐嚇取財之犯意聯絡，由張集喬先
    請歐雅芳尋覓可用之帳戶，歐雅芳因而向張為智（現另案為
    檢察官發布通緝中）所借得不知情之謝微漪（嗣更名為謝佳
    恩）所申請之合作金庫銀行0000000000000 號帳戶（下稱合
    庫銀行帳戶）後，再由張集喬持其所有之搭配門號00000000
    00號之Hugiga（起訴書誤載為Hugoga，應予更正）廠牌行動
    電話，分別於如附表編號1 至4 所示恐嚇時間撥打電話予如
    附表編號1 至4 所示陳涓圻等4 名鴿主，先告知賽鴿之公環
    號碼代表賽鴿在其手中，並恫稱：鴿子已中網，是否願意給
    付贖金等語，且為區分為何位鴿主匯款，並以賽鴿公環號碼
    尾數作為贖款尾數，致如附表編號1 至4 所示陳涓圻等4 名
    之鴿主擔心若未依照指示給付贖金，賽鴿之翅膀、鴿腳或羽
    毛將被剪斷或即不放回，以致將來無法比賽，均心生畏懼，
    因而同意付款而匯款至張集喬指定之合庫銀行帳戶。張集喬
    再請歐雅芳於如附表編號1 至4 所示之提款時間及地點提領
    贖金而得手，歐雅芳並因此取得新臺幣（下同）1,000 元報
    酬。嗣於民國109 年6 月4 日8 時45分許，經警持拘票及搜
    索票執行，將張集喬、歐雅芳拘提到案，因而查悉上情。
二、案經賴俊宇、陳涓圻訴由南投縣政府警察局暨臺灣新北地方
    檢察署檢察官指揮內政部警政署刑事警察局偵查起訴。
    理  由
壹、有罪部分：
一、證據能力：
（一）按被告以外之人於審判外之言詞或書面陳述，除法律有規
      定者外，不得作為證據。又被告以外之人於審判外之陳述
      ，雖不符同法第159 條之1 至第159 條之4 之規定，但經
      當事人於審判程序同意作為證據，法院審酌該言詞陳述或
      書面陳述作成時之情況，認為適當者，亦得為證據；而當
      事人、代理人或辯護人於法院調查時，知有該等不符合同
      法第159 條之1 至第159 條之4 之不得為證據之情形，而
      未於言詞辯論終結前聲明異議者，視為有前項之同意，刑
      事訴訟法第159 條第1 項、第159 條之5 分別定有明文。
      查本判決所引用被告以外之人於審判外之陳述，被告於本
      院準備及審判程序中均未爭執其證據能力（見本院卷第
      106 頁、第312 頁、第320 頁至第323 頁），且迄至言詞
      辯論終結前亦未聲明異議，本院審酌上開證據作成時之情
      況，並無違法不當或證明力明顯過低之瑕疵，認為以之作
      為證據應屬適當，揆諸前揭規定，自均有證據能力。
（二）另本院後述所引用之其餘非供述證據，經本院依法當庭提
      示令其辨認外，復無證據足證係公務員違背法定程序所取
      得，且當事人亦未表示反對意見，而為證明本案犯罪事實
      所必要，亦得作為本案證據。
二、認定事實所憑之證據及理由：
    被告歐雅芳知悉其所借得並提供帳戶號碼給共同被告張集喬
    之合庫銀行帳戶內，含有鴿主為取贖而匯款之款項，仍依共
    同被告張集喬之指示於如附表一編號1 至4 所示之時、地領
    款後交予共同被告張集喬等事實，業據被告歐雅芳於偵查中
    本院羈押訊問、偵訊及本院審理中坦承不諱（見本院109 年
    度聲羈字第194 號卷【下稱聲羈卷】第66頁至第67頁、臺灣
    新北地方檢察署109 年度偵字第20141 號卷【下稱偵20141
    號卷】第573 頁、本院卷第324 頁至第325 頁），核與證人
    即共同被告張集喬於偵訊時證稱是其詢問歐雅芳要不要做擄
    鴿工作，歐雅芳說好，就請她去找帳戶並指示她領合庫銀行
    帳戶的錢，我再去找她拿錢。歐雅芳還有介紹潘伯庭來做領
    取鴿主贖款工作等語（見偵20141 號卷第439 頁至第441 頁
    ），以及證人潘伯庭於偵訊時證稱其有詢問過歐雅芳，她說
    帳戶進來的錢是擄鴿的錢等語（見偵20141 號卷第419 頁）
    相符；另如附表所示之鴿主陳涓圻等4 人因見賽鴿放飛後未
    按時飛回，復接獲共同被告張集喬於如附表各編號所示恐嚇
    時間所撥打之如事實欄一所載之恫嚇內容電話，因而均心生
    畏懼，而分別於如附表各編號所示轉帳時間匯款如附表各編
    號所示金額至謝佳恩名下之合庫銀行帳戶，再由歐雅芳提領
    等節，分別有如附表證據欄所示之相關證據，及證人謝佳恩
    於警詢時之證述（見偵20141 號卷第499 頁至第503 頁），
    本院搜索票、南投縣政府警察局搜索扣押筆錄及扣押物品目
    錄表各1 份、扣案物照片（見偵20141 號卷第209 頁至第
    223 頁、第237 頁、第253 頁），以及查扣之黑色Hugiga廠
    牌行動電話1 支、謝佳恩名下合庫銀行帳戶金融卡1 張扣案
    可證，堪認被告歐雅芳前揭任意性之自白與事實相符，可得
    憑採。至於證人張集喬於本院審理中所為之證述，除部分反
    於其先前偵查中證述內容外，且與被告歐雅芳之前揭自白、
    證人潘伯庭證述及潘伯庭與被告歐雅芳提領款項時序不符，
    並參以其偵查中作證所受之心理及外在壓力干擾較少，應以
    其於偵查中之前揭證述較為可採，併此敘明。綜上，被告歐
    雅芳所為前開犯行事證明確，洵堪認定，應依法論科。
三、論罪科刑：
（一）查被告歐雅芳於本案恐嚇取財行為後，刑法第346 條第1
      項恐嚇取財罪於108 年12月25日修正公布，並自同年月27
      日起施行，此次修正僅係將部分文字修正及將原以銀元為
      單位之罰金刑調整為新臺幣，日後適用罰金刑不須再換算
      ，並非法律變更，尚無有利或不利之情形，自不生新舊法
      比較之問題，而應依一般法律適用原則，逕行適用裁判時
      法。
（二）查被告歐雅芳與共同被告張集喬合作，先由共同被告張集
      喬利用鴿主對賽鴿呵護備至之心理，以電話告知如附表編
      號1 至4 所示陳涓圻等4 名鴿主應依指示匯款，致該等鴿
      主顧慮如不依指示交付贖款，賽鴿恐將遭受不利對待或無
      法飛回鴿主身邊參加比賽，因而心生畏懼，遂依指示匯款
      贖金，被告歐雅芳再依共同被告張集喬之指示領款，是此
      部分所為業已該當恐嚇取財之構成要件，且其於如附表所
      示之3 次提款，業已侵害如附表編號1 至4 所示陳涓圻等
      4 名鴿主之不同財產法益，是被告歐雅芳此部分所為，均
      係犯刑法第346 條第1 項之恐嚇取財罪，共4 罪，應分論
      併罰。且被告歐雅芳所犯上開犯行，與共同被告張集喬間
      ，有犯意聯絡及行為分擔，均應論以共同正犯。
（三）被告歐雅芳前因違反毒品危害防制條例案件，經臺灣南投
      地方法院以99年度易字第239 號判決判處有期徒刑8 月確
      定；又因違反毒品危害防制條例案件，經同法院以99年度
      訴字第311 號判決判處有期徒刑3 年9 月、3 年8 月、3
      年8 月，應執行有期徒刑5 年；再因違反毒品危害防制條
      例案件，經同法院以99年度易字第528 號判決判處有期徒
      刑6 月確定；上開案件，經同法院以100 年度審聲字第29
      3 號裁定應執行有期徒刑6 年確定；另因違反毒品危害防
      制條例案件，經同法院以100 年度審易字第105 號判決判
      處有期徒刑7 月確定。上開全部案件，經接續執行，於10
      5 年5 月2 日縮短刑期假釋付保護管束出監，嗣經撤銷假
      釋，應執行殘刑有期徒刑1 年4 月14日；又因違反毒品危
      害防制條例案件，經同法院以105 年度埔簡字第195 號判
      決判處有期徒刑5 月確定；因違反毒品危害防制條例案件
      ，經同法院以106 年度埔簡字第29號判決判處有期徒刑6
      月確定，此二案經同法院以106 年度聲字第318 號裁定應
      執行有期徒刑10月確定，並與上開殘刑接續執行，於108
      年2 月15日縮刑期滿執行完畢，有其臺灣高等法院被告前
      案紀錄表1 份存卷可憑（見本院卷第15頁至第35頁），其
      於前案有期徒刑執行完畢後，5 年內故意再犯本案有期徒
      刑以上之罪，固為累犯，惟審酌被告上開構成累犯之前科
      ，犯罪類型及所侵害法益均與其所犯恐嚇取財犯行迥異，
      ，尚難認被告對於刑罰之反應力有明顯薄弱之情事，揆諸
      司法院大法官釋字第775 號解釋意旨，爰不依刑法第47條
      第1 項加重其刑。
（四）爰以行為人之責任為基礎，審酌被告歐雅芳知悉友人即共
      同被告張集喬從事向鴿主恫嚇取贖之不法行為，仍為牟個
      人私利，依其指示替其提領上開不法款項，所為實不可取
      ，參以其並非謀議該犯罪計畫之主謀，所參與者為具有可
      代替性之提款部分，所參與之犯罪情節及分工層次較低，
      並造成各被害人受如附表所示之財物損失程度，另兼衡其
      自述學歷為國中畢業，從事水電工作，育有兩子，其中一
      子尚未成年之生活狀況（見本院卷第326 頁），暨其犯後
      曾一度否認，但終仍坦承犯行之犯後態度等一切情狀，分
      別量處如主文所示之刑，及諭知如易科罰金之折算標準。
      另審酌被告歐雅芳所犯之罪，均係侵害財產法益犯罪，而
      非具有不可替代性、不可回復性之個人法益，及其犯罪時
      間相近，所犯各罪間有相當關連性，並考量刑罰邊際效應
      隨刑期而遞減、行為人所生痛苦程度隨刑期而遞增之情形
      及行為人復歸社會之可能性，對其所犯各罪為整體之非難
      評價後，另定其應執行之刑及諭知如易科罰金之折算標準
      如主文所示。
四、沒收之說明：
（一）查被告歐雅芳雖有提領如附表所示之款項，然其所領得款
      項業已全數交付與共同被告張集喬，業經本院認定如前，
      是如附表所示各被害人所匯之款項，已非屬被告歐雅芳所
      為本案之犯罪所得，但依其於本院審理中自承其因參與本
      案恐嚇取財犯行，有從共同被告張集喬處領得1,000 元報
      酬等語（見本院卷第325 頁），此部分即屬其因本案犯行
      另取得之犯罪所得，雖未扣案，仍應依刑法第38條之1 第
      1 項前段、第3 項之規定宣告沒收，於全部或一部不能沒
      收或不宜執行沒收時，追徵其價額。
（二）又被告歐雅芳雖曾持合庫銀行帳戶之金融卡1 張，作為其
      提領如附表所示款項之犯罪工具，但其後其已另將之交付
      給共同被告張集喬使用而在共同被告張集喬處扣案，且該
      帳戶金融卡實際上亦非屬其或共同被告張集喬所有，應交
      還予不知情之申辦人謝佳恩，爰不予宣告沒收。
貳、無罪部分：
一、公訴意旨另略以：被告歐雅芳與共同被告張集喬、潘柏庭與
    姓名年籍不詳之「苗栗阿明」共同基於竊盜之犯意聯絡，組
    成擄鴿勒贖集團，渠等知悉賽鴿比賽期間（春季為4 月份、
    夏季為7 月份、冬季為11月份）之前，鴿主會將賽鴿委託鴿
    車或自行放飛訓練，由「苗栗阿明」負責於108 年5 月25日
    前某日，在不詳地點以架設捕鴿網之方式，竊取放飛訓練中
    之賽鴿，再將賽鴿腳環上之「公環號碼」（如同賽鴿身分證
    號碼）及鴿主手機門號等資訊，以每隻賽鴿1,500 元出售予
    共同被告張集喬恫嚇鴿主，因認被告歐雅芳涉犯刑法第320
    條第1 項竊盜罪嫌等語。
二、按犯罪事實應依證據認定之，無證據不得認定犯罪事實；不
    能證明被告犯罪者，應諭知無罪之判決，刑事訴訟法第154
    條第2 項、第301 條第1 項分別定有明文。又事實之認定，
    應憑證據，如未能發現相當證據，或證據不足以證明，自不
    能以推測或擬制之方法，為裁判基礎；認定不利於被告之事
    實，須依積極證據，苟積極證據不足為不利於被告事實之認
    定時，即應為有利於被告之認定，更不必有何有利之證據；
    認定犯罪事實所憑之證據，雖不以直接證據為限，間接證據
    亦包括在內；然而無論直接或間接證據，其為訴訟上之證明
    ，須於通常一般之人均不致有所懷疑，而得確信其為真實之
    程度者，始得據為有罪之認定，倘其證明尚未達到此一程度
    ，而有合理之懷疑存在時，事實審法院復已就其心證上理由
    予以闡述，敘明其如何無從為有罪之確信，因而為無罪之判
    決，尚不得任意指為違法（最高法院40年台上字第86號、30
    年上字第816 號、76年台上字第4986號判例意旨參照）。次
    按刑法之共同正犯，雖以行為人間具有犯意聯絡、行為分擔
    為已足，且不以直接意思聯絡為限，間接犯意聯繫，亦無不
    可，復不以事先明謀為必要，於事中默示仍成立，所參與者
    ，無論全程或部分，皆屬之；但其間之意思聯絡，乃主觀之
    犯意，當須以嚴謹證據法則，予以證明，不能僅憑臆測，而
    推論、認定（最高法院108 年度台上字第3165號判決意旨參
    照）。
三、訊據被告歐雅芳堅詞否認有何竊盜犯行，辯稱：我不知道竊
    鴿的事，根本不認識「苗栗阿明」等語。經查，依證人即共
    同被告張集喬於警詢及偵訊時證稱，其於為取鴿勒贖之行為
    前，乃事先與「苗栗阿明」見面，洽定由「苗栗阿明」網鴿
    ，其收受「苗栗阿明」所傳訊之賽鴿編號與鴿主電話傳訊等
    資訊後，其再撥打電話給鴿主勒贖款項，確認鴿主匯款後，
    其即分別指示潘伯庭、歐雅芳提款或自行提款，其再回訊予
    「苗栗阿明」釋放已匯款鴿主之賽鴿等情（見偵20141 號卷
    第37頁至第39頁、第53頁至第55頁、第435 頁至第437 頁）
    ，足見在其與「苗栗阿明」聯繫如何取得賽鴿資訊即竊取賽
    鴿過程中，從未見被告歐雅芳參與其中或與其或「苗栗阿明
    」有所聯繫，且參被告歐雅芳於偵訊、偵查中本院羈押訊問
    時及本院審理中之供述，亦可知其無非僅係受共同被告張集
    喬提出提領款項可分得報酬之吸引，因而替其分擔恐嚇取財
    犯行中之取贖款項構成要件行為，並未見其有何過問張集喬
    究竟有無竊鴿或賽鴿資訊如何來之情事（見聲羈卷第66頁至
    第67頁、偵20141 號卷第573 頁、本院卷第324 頁至第325
    頁），可見被告歐雅芳固然知悉共同被告張集喬有從事擄鴿
    勒贖之不法行為，但其僅係欲分擔後半段恐嚇鴿主取贖之恐
    嚇取財部分，至於共同被告張集喬是否真有擄鴿即竊鴿乙情
    其並不在意，亦無欲共同分擔之意，是其與共同被告張集喬
    間之犯意聯絡範圍，依現有事證，僅足證明其等有共同參與
    恐嚇取財犯行之合同意思，並無足證證明被告歐雅芳知悉且
    參與分擔竊鴿之竊盜犯行意念，且其實際上亦未從事或分擔
    任何竊取賽鴿之客觀犯行，自難令其負竊盜賽鴿之共同正犯
    之責。是公訴意旨認被告歐雅芳為竊盜犯行之共同正犯，容
    有誤會。
四、綜上所述，依公訴人本案所舉證據方法，尚未達到通常一般
    之人均不致有所懷疑，而得確信被告確有犯竊盜罪之程度，
    此外，復無其他積極證據足認其參與竊盜犯行之犯意聯絡及
    行為分擔，揆諸前揭法條及判例意旨，此部分既屬不能證明
    被告犯罪，自應依法為無罪之諭知。
據上論斷，應依刑事訴訟法第299 條第1 項前段、第301 條第1
項，刑法第28條、第346 條第1 項、第47條第1 項、第41條第1
項前段、第8 項、第51條第5 款、第38條之1 第1 項前段、第3
項，刑法施行法第1 條之1 第1 項，判決如主文。
本案經檢察官李宗翰提起公訴，檢察官劉家瑜到庭執行職務。
中    華    民    國   110    年    10    月    26    日
                  刑事第九庭    審判長法  官  何燕蓉
　
                                      法  官  楊展庚
　
                                      法  官  林米慧
上列正本證明與原本無異。
如不服本判決，應於判決送達後20日內敘明上訴理由，向本院提
出上訴狀 (應附繕本) ，上訴於臺灣高等法院。其未敘述上訴理
由者，應於上訴期間屆滿後20日內向本院補提理由書「切勿逕送
上級法院」。
                                      書記官  林惠敏
中    華    民    國   110    年    10    月    26    日
附錄本案論罪科刑法條全文：
中華民國刑法第346條
意圖為自己或第三人不法之所有，以恐嚇使人將本人或第三人之
物交付者，處 6 月以上 5 年以下有期徒刑，得併科 3 萬元以
下罰金。
以前項方法得財產上不法之利益或使第三人得之者，亦同。
前二項之未遂犯罰之。